【裁判字號】    99,簡,73
【裁判日期】    990429
【裁判案由】    返還公法上不當得利
【裁判全文】
高雄高等行政法院簡易判決
                                        99年度簡字第73號
原      告  行政院衛生署中央健康保險局
代  表  人  甲○○○○
訴訟代理人  丁○○
被      告  丙○○
上列當事人間返還公法上不當得利事件，原告提起行政訴訟，本
院判決如下：
    主  文
被告應給付原告新台幣5,742元及自民國99年2月26日起至清償日
止，按週年利率百分之五計算之利息。
訴訟費用由被告負擔。
    事實及理由
一、程序事項︰
    按中央健康保險局於民國99年1月1日改制為行政院衛生署中
    央健康保險局，原中央健康保險局高屏分局改為行政院衛生
    署中央建康保險局高屏業務組，茲原告以改制後行政院衛生
    署中央健康保險局名義提起本件訴訟，核無不合，先予敘明
    。
二、本件原告主張：按民法第179條規定，無法律上之原因而受
    利益，致他人受損害者，應返還其利益。雖有法律上之原因
    ，而其後已不存在者，亦同。查被告前因違反毒品危害防制
    條例等案件，經法院判處有期徒刑10月，於97年11月21日入
    監執行迄今，依全民健康保險法第11條第1款規定，被告上
    開在監執行期間，已非屬全民健康保險之保險對象，惟被告
    卻仍於97年12月31日，以全民健康保險對象身分，至與全民
    健康保險特約之醫事服務機構「臺南市立醫院」（醫事機構
    代碼：0000000000）就醫，致原告代其給付醫療費用新台幣
    （下同）5,742元。原告所屬南區業務組雖於98年11月26日
    以健保南醫字第0985106290號函通知被告繳還上開醫療費用
    ，惟被告迄未返還。本件被告於上開在監期間，既不得參加
    全民健康保險期間，與原告之間應無任何法律上之關係，詎
    被告仍持全民健康保險卡至全民健康保險特約醫事服務機構
    就醫，致原告在無法律上原因之下，代其負擔醫療費用；是
    以，被告依法自應返還前揭原告代其給付之醫療費用等語。
    並聲明求為判決被告應給付原告5,742元，及自起訴狀繕本
    送達被告之翌日起至清償日止，按週年利率百分之五計算之
    利息。被告則以:在監獄執行時，監獄管理員叫其拿健保卡
    看病，其也不知道不可以這樣，其有要還錢，但是目前沒有
    工作等語置辯。
三、按「人民與中央或地方機關間，因公法上原因發生財產上之
    給付或請求作成行政處分以外之其他非財產上之給付，得提
    起給付訴訟。因公法上契約發生之給付，亦同。」行政訴訟
    法第8條第1項定有明文。次按「有下列情形之一者，非屬本
    保險保險對象，已參加者，應予退保：一、在監、所接受刑
    之執行或接受保安處分、管訓處分之執行者。但其應執行之
    期間，在2個月以下或接受保護管束處分之執行者，不在此
    限。」「保險對象依第11條規定應退保者，自應退保之日起
    ，不予保險給付；已受領保險給付者，應返還保險人所支付
    之醫療費用；其所繳之保險費，不予退還。」全民健康保險
    法第11條第1款、第45條分別定有明文。
四、經查，本件原告所主張之前開事實，為被告所不爭執，並據
    其提出原告所屬南區業務組98年11月26日健保南醫字第0985
    106290號函及送達證書、原告所屬南區業務組審核「不符合
    加保資格者」處理明細表、臺灣臺南監獄臺南分監98年9月
    20日南所分監總名出證字第1631號出監證明書、被告就醫紀
    錄明細表等影本附卷可稽，原告前揭主張，自堪採信。從而
    ，原告依公法上不當得利之法律關係，請求被告返還原告所
    代其支出之全民健康保險醫療費用5,742元及自起訴狀繕本
    送達被告翌日即99年2月26日起至清償日止，按週年利率百
    分之五計算之法定遲延利息，為有理由，應予准許。又本件
    為簡易訴訟事件，爰不經言詞辯論為之。
五、據上論結，本件原告之訴為有理由，爰依行政訴訟法第233
    條第1項、第98條第1項前段，判決如主文。
中    華    民    國    99    年    4     月    29    日
             高雄高等行政法院第三庭
                               法官  林  勇  奮
以上正本係照原本作成。
如不服本判決，應於送達後20日內，向本院提出上訴狀並表明上
訴理由，如於本判決宣示後送達前提起上訴者，應於判決送達後
20日內補提上訴理由書（須按他造當事人人數附繕本）。
中    華    民    國    99    年    4     月    29    日

                             書記官  林  幸  怡
附註:
行政訴訟法第235條（第1項、第2項）:
對於適用簡易程序之裁判提起上訴或抗告，須經最高行政法院之
許可。
前項許可，以訴訟事件所涉及之法律見解具有原則性者為限。

司法院資訊處製作；財團法人民間司法改革基金會備份。
